最高法院刑事判決　　　　　　九十六年度台上字第四七八六號
上　訴　人　甲○○
　　　　　　　　　　巷15號（
　　　　　　乙○○
上列上訴人等因違反槍砲彈藥刀械管制條例案件，不服台灣高等
法院高雄分院中華民國九十六年五月十四日第二審更審判決（九
十六年度上重更(二)字第一號，起訴案號：台灣高雄地方法院檢察
署九十二年度偵字第一五一五五號），提起上訴，本院判決如下
：
    主　文
原判決關於甲○○部分撤銷，發回台灣高等法院高雄分院。
其他上訴駁回。
　　理　由
一、撤銷發回部分（即上訴人甲○○部分）：
本件原判決撤銷第一審關於上訴人甲○○部分之不當科刑判決，
改判依想像競合犯及修正前刑法之牽連犯規定從一重論處甲○○
共同未經許可販賣手槍（量處無期徒刑，褫奪公權終身）罪刑，
固非無見。
惟查：(一)、依原判決認定之事實，甲○○係意圖販賣營利，在菲
律賓馬尼拉市購入制式槍、彈後，夾藏在漁貨中，利用漁船經由
大陸地區深圳港走私入台，並已推由陳胤志（已經判刑確定）以
每支手槍新台幣（下同）二十三萬元之價格販賣交付其中之二支
九０制式手槍（含子彈五十顆，但子彈尚未交付）予上訴人乙○
○，乙○○再將上開手槍以每支（含子彈三十顆，但子彈亦尚未
交付）二十六萬元之價格轉售交付予陳英哲（亦經判刑確定），
陳英哲於收受該二支手槍後，認槍枝性能良好，乃再以一百零四
萬元之價格向乙○○訂購九０制式手槍四支，乙○○亦因自己需
要二支，即以行動電話與陳胤志聯絡，表示欲加購九０制式手槍
六支，但認應有議價之空間，故將現款一百五十六萬元交給陳胤
志，要求以該價款向實際貨主即甲○○購買八支九０制式手槍，
陳胤志再以電話聯絡甲○○前往商談槍枝交易事宜，甲○○於尚
未與乙○○達成以一百五十六萬元買賣八支九０制式手槍合意前
之議價階段，即在駕車前往高雄市前鎮區○○○○路六十六號「
大德冷凍廠」拿取槍枝時，為警當場查獲，原判決復認定陳胤志
與甲○○關於販賣槍、彈予乙○○部分為共同正犯。倘屬無訛，
則甲○○原即意圖營利而販入本件制式槍、彈，並已販賣交付九
０制式手槍二支予乙○○，其與乙○○之第二次交易雖尚在議價
階段，但乙○○已出價向與甲○○共同販賣槍、彈之陳胤志表示
購買，並已交付價款，陳胤志亦已聯絡甲○○前往洽商買賣事宜
，則甲○○與乙○○之第二次槍、彈交易行為是否仍如原判決所
稱尚未達於著手實行，而僅屬於法無處罰明文之預備階段（見原
判決第三十九頁第十二行至第四十頁第十四行）？仍值進一步詳
酌。本院前次發回意旨業已指出，對此應予詳加調查審認（見本
院九十五年度台上字第七０四九號刑事判決第四頁第二十三行至
第五頁第十六行）。乃原審此次更審時仍未予究明，僅以無證據
證明甲○○已同意以一百五十萬元出售八支九０制式手槍，其與
買方仍處於議價階段，遽謂難認雙方已著手於槍枝之買賣行為，
致其違誤之情形仍然存在。(二)、原判決事實認定警方於民國九十
二年七月十九日下午五時許在甲○○所駕車號ＺＥ－九一四三號
自小客車、「大德冷凍廠」三二七室冷凍房及周明芳（業經判刑
確定）租住處等處，除起獲如原判決附表一編號 1至29、31至68
號所示具有殺傷力之制式槍枝共六十七支、各式彈匣一二八個及
制式九０子彈、點二五子彈共一萬三千四百顆外，尚扣得九三衝
鋒槍槍托一個及如原判決附表一編號30所示之不具殺傷力之槍枝
一支等情（見原判決第六頁第四行至第十四行），理由內並說明
本件甲○○走私、運送之槍枝中並無衝鋒槍；如原判決附表一編
號30所示之槍枝既不具殺傷力，甲○○走私、運送該槍枝入境並
不構成犯罪，且該槍枝部分未經檢察官提起公訴，故不併予審判
（見原判決第二十五頁第二十四行、第四十五頁第二十五行至末
行、第四十六頁第十七行至第二十二行）。然前揭扣案之九三衝
鋒槍槍托是否亦係本件甲○○運輸、私運進口之物品？又依卷附
內政部警政署刑事警察局九十二年九月二十五日刑鑑字第０九二
０一四五三０四號槍彈鑑定書所載，上開編號30所示之槍枝，雖
因擊發功能故障（扳機無法釋放撞針），致無法供擊發子彈使用
，認不具殺傷力。但該槍枝係捷克CZ廠110型口徑9mm之制式半自
動手槍，仍具有槍管、槍身、槍機、滑套、扳機、彈匣等物（見
外放之該局槍彈鑑定書第四十頁）。倘若屬實，上開槍枝之槍管
、槍身、槍機、滑套、扳機、彈匣等物及九三衝鋒槍槍托是否均
屬槍枝主要組成零件或管制進口物品之「槍械零件」？如是，甲
○○既與本件扣案槍、彈一併自菲律賓馬尼拉市經由大陸地區深
圳港運輸、私運該等槍械主要組成零件進口，縱上開編號30所示
之槍枝未經起訴，又不構成未經許可運輸、私運手槍進口犯行，
但是否應成立未經許可運輸、持有槍枝主要組成零件或私運槍械
零件進口等犯行？即值研酌。實情為何？且此攸關甲○○是否另
成立上開犯行，於公平正義之維護難謂無重大關係，自應詳予查
明，乃原審未根究明白，並於理由內為必要之說明，遽行判決，
自嫌速斷。以上均為本院得依職權調查之事項，案關重典，認原
判決關於甲○○部分仍應發回更審，期臻翔適。原判決說明甲○
○不另為無罪諭知部分，基於審判不可分原則，併予發回。又依
原判決附表一編號70所示，該編號所指之物品係捷克CZ廠製92型
口徑6.35mm之制式半自動手槍一支，乃原判決理由欄卻誤植為子
彈（見原判決第二十五頁第二十二行、第二十三行、第四十七頁
第十九行、第五十一頁第二行、第三行），案經發回後，宜注意
更正，附此說明。
二、上訴駁回部分（即上訴人乙○○部分）：
按刑事訴訟法第三百七十七條規定，上訴於第三審法院，非以判
決違背法令為理由，不得為之。是提起第三審上訴，應以原判決
違背法令為理由，係屬法定要件。如果上訴理由書狀並未依據卷
內訴訟資料，具體指摘原判決不適用何種法則或如何適用不當，
或所指摘原判決違法情事，顯與法律規定得為第三審上訴理由之
違法情形，不相適合時，均應認其上訴為違背法律上之程式，予
以駁回。本件上訴人乙○○上訴意旨略稱：(一)、原判決事實認定
陳胤志以每支二十萬元之價格向甲○○取得制式九０手槍二支後
，以每支二十三萬元販賣該手槍予乙○○，乙○○再以每支二十
六萬元將上開二支手槍轉售給陳英哲，陳胤志、乙○○因此各賺
取六萬元之差價等情，但陳胤志、乙○○始終未供承有以上開價
格買賣二支九０制式手槍並賺取六萬元之行為；又陳英哲於九十
二年七月十九日共以一百五十六萬元向乙○○購買手槍，但乙○
○已於同日將該款全數轉交予陳胤志，足見乙○○並未從中抽取
差價牟利，原判決事實卻認定乙○○有賺取差價之營利意圖，事
實之認定與卷內資料不相符合，有證據上理由矛盾之違法。(二)、
原判決事實初認甲○○、陳胤志係以每支制式九０手槍各附五十
顆子彈而販賣本件槍彈，嗣卻謂每支制式九０手槍於販賣時僅各
附三十顆子彈，亦有判決理由矛盾之違誤。(三)、乙○○始終供陳
其係與陳英哲以每支二十六萬元向陳胤志合購制式九０手槍，並
未販賣手槍予陳英哲以賺取差價，但原審卻仍依憑對售價前後供
述不一之陳胤志證詞，認定陳胤志係以每支二十三萬元之價格販
賣手槍予乙○○，乙○○再將該槍以每支二十六萬元轉售予陳英
哲，並與經驗法則有違。(四)、陳胤志於警詢中已供陳其係以四十
萬元向甲○○取得二支制式九０手槍，再轉賣予乙○○，從中賺
取十餘萬元等語，而本件乙○○僅向陳胤志購買二支制式九０手
槍，故乙○○辯稱其係以每支二十六萬元向陳胤志購買二支制式
九０手槍乙節，應堪採信，原判決對此有利於乙○○不予採納，
復未說明理由，即嫌理由不備。(五)、乙○○辯陳其係以每支二十
六萬元向陳胤志購買二支制式九０手槍，共價五十二萬元，其僅
先交付四十六萬元予陳胤志，尾款尚欠六萬元等情，原審此次更
審時雖曾傳喚陳胤志，但對上開事實卻未予究明，仍逕認陳胤志
係以每支二十三萬元販賣上開手槍予乙○○，乙○○交予陳胤志
之四十六萬元係二支制式九０手槍之全部價款，尚嫌調查未盡。
(六)、乙○○向陳英哲收取一百五十六萬元後，係交給陳胤志去議
價，甲○○是否同意以該價款出售八支制式九０手槍予乙○○，
仍未可知，足見乙○○就此買賣手槍之行為尚未與甲○○達成合
意，原判決竟認乙○○已構成販賣手槍未遂罪，自屬違背法令。
(七)、乙○○經警查獲時，警方尚不知其已將二支制式九０手槍轉
售予陳英哲，係因乙○○主動供出上情，並配合警方將陳英哲約
出而予查獲，乙○○所為應符合槍砲彈藥刀械管制條例第十八條
第四項之規定，乃原審竟依據警員吳建成之證詞，認乙○○所為
尚不符合上開條文規定而不予減輕其刑，但吳建成並非當場查獲
乙○○及陳英哲之警員，其對查獲過程並不清楚，所證應不足採
憑，原判決採證顯有未當云云。
惟查原判決綜合全案卷證資料，本於事實審法院推理之作用，認
定乙○○有其事實欄所載之犯行，因而撤銷第一審關於論處乙○
○未經許可販賣手槍罪刑部分之不當判決，改判仍論處乙○○連
續未經許可販賣手槍（量處有期徒刑九年，褫奪公權六年）罪刑
，已詳細說明其採證認事之理由。對依憑甲○○、陳胤志、乙○
○於警詢或偵查中之證述，如何已足認定甲○○係以每支二十萬
元（附五十顆子彈）之價格交付二支制式九０手槍予陳胤志販賣
，陳胤志則以每支（附五十顆子彈）二十三萬元之價格出售上開
二支手槍予乙○○，乙○○再以每支（附三十顆子彈）二十六萬
元之價格轉售該二支手槍給陳英哲；陳胤志、乙○○上述所為，
如何堪認其等已各賺取六萬元之差價；乙○○雖諉稱其係與陳英
哲一起以五十二萬元向陳胤志購買上開二支手槍，僅先交付四十
六萬元，尚欠尾款六萬元云云，然與陳胤志始終供稱乙○○交付
其購買槍械的錢四十六萬元，復從未曾敘及乙○○於購槍時尚積
欠價款六萬元，不相符合，所辯如何之不足採信；依據陳胤志、
乙○○及陳英哲之陳述，陳英哲於九十二年七月十九日另交付一
百零四萬元予乙○○，係欲向乙○○再購買四支制式九０手槍，
乙○○於同日將包括上開款項在內共一百五十六萬元交予陳胤志
，則係擬向陳胤志購買八支制式九０手槍，亦如何已足認定乙○
○就該項手槍買賣有賺取差價之營利意圖；乙○○已收取陳英哲
向其購買四支制式九０手槍及子彈之價款，二人並就買賣之價金
、標的達成合意，雖乙○○於未交付該槍彈予陳英哲前即遭警查
獲，所為如何仍應成立販賣手槍、子彈未遂罪；陳胤志對其究以
何價格向甲○○拿取上開二支制式九０手槍，前後供述雖不盡相
符，但參酌甲○○之供述，如何應以每支係二十萬元為可採信；
依警員吳建成之證詞，警方係依電話監聽而查獲甲○○、周明芳
、陳胤志、乙○○及陳英哲等人涉有本件犯行，乙○○於偵審中
之供述如何尚難認與槍砲彈藥刀械管制條例第十八條第四項減輕
其刑之規定相符合，亦均已詳加說明。乙○○上訴意旨對原審之
論斷，究有何違背經驗法則或論理法則等違法情形，並未依據卷
內資料具體表明，徒執陳詞，以原判決雖認定陳胤志以每支二十
三萬元售其二支制式九０手槍，其再以每支二十六萬元轉售該二
支手槍給陳英哲，其與陳胤志各賺取六萬元之差價，但其與陳胤
志均未供陳有以上開價格買賣手槍並賺取差價之行為；陳英哲為
再向其購買四支手槍所交付之一百五十六萬元，其已全數轉交予
陳胤志，原判決竟認其有賺取差價之營利意圖；陳胤志對究以何
價格賣出二支九０手槍，前後供述不一，原判決竟仍憑陳胤志之
供述認定其係以每支二十三萬元向陳胤志購得手槍；其於向陳英
哲收取一百五十六萬元後，即轉交陳胤志去議價，尚不知甲○○
是否同意以該價款出售手槍，此部分之手槍買賣尚未達成合意，
原判決竟認其此部分仍成立販賣手槍未遂罪；其於警方尚不知其
已將手槍轉售予陳英哲時，即主動供出此情，警方並因而查獲陳
英哲，原判決未依槍砲彈藥刀械管制條例第十八條第四項規定減
輕其刑云云，據以指摘原判決違背法令，皆係以自己之說詞，對
原審採證認事之適法職權行使，並已於判決內說明之事項，漫事
指摘，復為單純之事實上爭辯，依首開說明，自非適法之第三審
上訴理由。且按：(一)、原判決事實欄係記載：「甲○○……與陳
胤志聯絡稱：私運槍械已經進口，制式九０手槍一支附五十顆子
彈，售價二十萬元，需先交付價金；陳胤志乃向有銷售門路之乙
○○告知：槍械已經進來了，制式九０手槍附五十顆子彈，價格
為二十三萬元，需現金交付……乙○○將前開制式九０手槍二支
，（以）每支二十六萬元之價格（約定各附贈三十顆子彈……）
售予陳英哲……」等情，亦即認定陳胤志係以每支制式九０手槍
附五十顆子彈販賣予乙○○，而乙○○則係以每支制式九０手槍
附三十顆子彈轉售予陳英哲，二者並無齟齬之處；又依卷內資料
，警員吳建成於警方逮捕乙○○等人時雖未在場，但其於第一審
已證陳本件其係負責監聽陳胤志與甲○○、乙○○及乙○○與陳
英哲間之聯絡電話，由上開電話通訊內容研判，甲○○等已走私
槍械入境，警方乃對乙○○跟監，嗣更由該電話通訊內容，得知
陳胤志向乙○○催討槍枝之款項，乙○○即與陳英哲約在「鄧師
父腳底按摩店」取款，陳胤志又與甲○○聯絡，表示欲前往甲○
○所在處所，警方旋在「大德冷凍廠」查獲甲○○、周明芳、陳
胤志，隨即前往高雄市鹽埕區「阿英便當店」逮捕乙○○，再循
線逮獲陳英哲等語，原判決乃據以認定本件並非因乙○○於偵審
中之自白而查獲，乙○○所為尚難依槍砲彈藥刀械管制條例第十
八條第四項之規定減輕其刑，於法核無不合，亦無乙○○上訴意
旨(二)、(七)所指判決理由矛盾及採證不當之違誤。(二)、依卷附資料
，陳胤志於警詢時係陳稱：「（你替甲○○共販賣出多少支槍械
？從中賺取多少利益？）我從九十一年十二月底曾替甲○○販賣
大約二十支手槍，九十二年七月十九日正與甲○○洽談販賣四支
槍械給乙○○時，便遭警方查獲，總計從中賺取大約十幾萬元之
利益」，亦即陳胤志上開所稱賺取約十幾萬元利益云云，係指其
自九十一年十二月底起至九十二年七月十九日被警查獲止，幫甲
○○販賣約二十支手槍之所得，非指其販賣二支制式九０手槍予
乙○○即能賺取該項利益。乙○○上訴意旨(四)指陳胤志於警詢中
供陳轉賣予其二支制式九０手槍時，從中賺取十餘萬元之利益云
云，不無誤會。綜上所述，乙○○上訴意旨所指，與法律規定得
為第三審上訴理由之違法情形不相適合，其上訴違背法律上之程
式，應予駁回。
據上論結，應依刑事訴訟法第三百九十七條、第四百零一條、第
三百九十五條前段，判決如主文。
中　　華　　民　　國　九十六　年　　九　　月    六    日
                      最高法院刑事第十庭
                          審判長法官  謝　俊　雄
                                法官  陳　世　雄
                                法官  魏　新　和
                                法官  吳　信　銘
                                法官  徐　文　亮
      本件正本證明與原本無異
                                      書  記  官
中　　華　　民　　國　九十六　年　　九　　月    十    日
                                                    ｍ
